臺灣高等法院臺中分院民事裁定　　　　　96年度破抗字第34號
抗　告　人　甲○○
上列抗告人宣告破產事件，抗告人對於台灣台中地方法院於民國
96年5月30日所為96年度破字第37號裁定提起抗告，本院裁定如
下：
      主  文
原裁定廢棄，發回台灣台中地方法院。
      理  由
一、本件抗告人聲請及抗告意旨略以：伊因投資創業初期不熟悉
    經營門路及同業競爭，再加上大環境之不景氣，導致獲利不
    如預期，積欠國泰世華銀行股份有限公司新臺幣（下同）44
    5,655元、美商美國運通銀行股份有限公司150,616元、荷商
    荷蘭銀行股份有限公司209,593元、香港上海匯豐商業銀行
    股份有限公司10,507元、英商渣打銀行股份有限公司158,37
    3元、臺灣新光商業銀行股份有限公司29,852元、陽信商業
    銀行股份有限公司43,942元、中華商業銀行股份有限公司31
    8,689元、遠東商業銀行股份有限公司64,887元、萬泰商業
    銀行股份有限公司139,567元、台新商業銀行股份有限公司
    792,714元、台北富邦商業銀行股份有限公司334,629元、大
    眾商業銀行股份有限公司55,254元、安泰商業銀行股份有限
    公司824,434元、中國信託商業銀行股份有限公司87,477元
    、慶豐商業銀行股份有限公司24,877元、臺灣美國運通國際
    股份有限公司230,779元、友邦國際商業銀行股份有限公司
    225,076元，以上合計4,146,076元，而聲請人現有資產現金
    158,300元、自用小客車一輛現值約80,000元，就所負債務
    扣除現有資產後顯已超過現實資產，已無力清償債務，為此
    聲請宣告破產。原裁定係以伊之資產所構成之破產財團，無
    法支付破產財團二年內之費用、債務及破產人家屬生活費用
    約972,160元，而駁回抗告人之聲請。惟此對破產管理人報
    酬之計算顯然有誤，且忽略破產制度予以債務人經濟上重生
    之立法目的，故求廢棄原裁定等語。
二、按破產，對於債務人不能清償債務者宣告之，為破產法第57
    條所明定。又依同法第148條規定之旨趣，除債務人之財產
    不敷清償破產財團費用及財團債務外，尚難認無宣告破產之
    實益，是以法院就破產之聲請，依同法第63條第2項之規定
    ，應本於職權為必要之調查，倘債務人確無財產可構成破產
    財團，或財產不敷清償財團費用及財團債務，無從依破產程
    序清理債務時，始得以無宣告破產之實益，裁定駁回其聲請
    。查本件抗告人積欠債權人國泰世華銀行等如前節所述共4,
    146,076元之債務，有其提出之債權人清冊在卷足稽，其現
    有資產除如抗告人前揭所指之現金158,300元、約值80,000
    元之自用小客車外，尚有房屋一棟，且94年薪資所得為372,
    000元，有稅務電子閘門財產所得調件明細表附原審卷足稽
    。惟就抗告人所指之158,300元現金是否確實存在，原審並
    未查証；另原裁定以抗告人所有房屋值425,600元，惟有無
    抵押權未明及抗告人尚有無其他收入，均係原審應依職權調
    查之事項，原審未予查証，遽以有無設定抵押權可疑，而質
    疑破產財團財產金額不足以給付破產管理人報酬，遂駁回抗
    告人聲請，自非妥適。是屬於破產財團費用及財團債務為何
    ？仍待調查。又破產管理人之報酬，由法院定之。破產法第
    84條定有明文。向例只由承辦法官斟酌案情繁簡、破產管理
    人處理破產財團之財產難易、時間長短、分配是否適當為根
    據，參酌會計師公會或律師公會酬金標準酌奪核定之（參見
    台灣高等法院暨所屬法院67年度法律座談會民事類第48號提
    案）。原裁定徒以每月最低薪資及預估破產案件進行所須時
    間而計算破產管理人之報酬，即非允當。則抗告人現有之資
    產是否不能支付財團費用及財團債務，而無進行破產程序實
    益，即非無疑。原審認抗告人上開663,900元之資產不足清
    償破產管理人之報酬及抗告人、家屬之生活費用，而無進行
    破產程序之實益而駁回抗告人之聲請，即有未當。抗告意旨
    求予廢棄為有理由，又本件如宣告破產，破產程序由原審法
    院為之，方能維持審級利益，且抗告人是否尚有其他收入亦
    宜由原審法院就近調查，故由本院將原裁定廢棄，發回原法
    院，更為適法之裁定。
三、據上論結，本件抗告為有理由，依破產法第5條、民事訴訟
    法第492條，裁定如主文。
中　　華　　民　　國　　96　　年　　6 　　月　　29　　日
                  民事第六庭    審判長法　官　袁再興
                                      法　官  陳賢慧
                                      法　官  吳惠郁
以上正本係照原本作成。
如不服本裁定應於裁定送達後10日內向本院提出抗告理由狀（須
按他造人數附具繕本），並繳納抗告裁判費新台幣1,000元。
                                      書記官　江玉萍
中　　華　　民　　國　　96　　年　　7 　　月　　2 　　日
                                                      Ｃ
